臺灣高雄地方法院刑事裁定　　　　　　　　　　　　　九十一年度交聲更字第一號
　　原處分機關　高雄市交通事件裁決所
　　異　議　人　甲○○
　　即受處分人
　　代　理　人　乙○○
右異議人因違反道路交通管理處罰條例案件，對於高雄市交通事件裁決所於民國九十
年二月十六日所為之處分（原處分案號：高市交裁字第駕裁三二─00000000
0號），聲明異議，經本院於九十年六月十四日以九十年度交聲字第一七三號裁定後
，異議人不服，提起抗告，經臺灣高等法院高雄分院於九十一年一月十五日以九十年
度交抗字第九九號裁定撤銷發回，本院更為裁定如左：
    主  文
原處分撤銷，發交高雄市交通事件裁決所。
    理  由
一、異議及抗告意旨略為：原處分機關於移送書中雖有說明原舉發通知單有以掛號郵
    寄車主等語，惟此陳述無法證明原舉發通知單已完成法定程序「送達」車主，且
    此舉證義務為原處分機關，民事訴訟法第二百七十七條定有明文，故原處分機關
    裁決程序違法，爰依法聲明異議等語。
二、按違反本條例之行為，由左列機關處罰之：一、違反第十二條至第六十八條之規
    定者，由公路主管機關處罰。二、違反第六十九條至第八十四條之規定者，由警
    察機關處罰。前項處罰於裁決前，應給予違規行為人陳述之機會；本條例所定罰
    鍰之處罰，行為人接獲違反道路交通管理事件通知單後，應於十五日內，到達指
    定處所聽候裁決，道路交通管理處罰條例第八條第一項、第二項及第九條前段定
    有明文。次按，處理違反道路交通管理事件，有關文書送達之程序，依行政程序
    法之規定；送達由行政機關自行或交由郵政機關送達；由郵政機關送達者，以一
    般郵遞方式為之。但文書內容對人民權利義務有重大影響者，應為掛號，違反道
    路交通管理事件統一裁罰標準及處理細則第五條、行政程序法第六十八條第一項
    、第三項分別定有明文。而舉發違反道路交通管理事件通知書內載有違規行為人
    應到案日期及應到案處所，俾便行為人得於上開時、地到案陳述意見，其文書內
    容自對人民權利義務有重大影響，而應以掛號方式送達之。是依上開法條規定，
    公路主管機關及警察機關所為之處罰，應先將違反道路交通管理事件通知單以掛
    號方式合法送達違規行為人，使行為人有陳述之機會，始得裁決，以符合正當法
    律程序。
三、經查：本件異議人甲○○所有車牌號碼第ＶＩ－一八九一號自用小客車，於民國
    八十八年十二月三十一日上午八時四十分許，在台北市○○街收費停車處所停車
    ，未依規定繳費，台北市政府交通局乃通知異議人應於八十九年二月二十五日到
    案之事實，有台北市政府交通局八十九年一月二十五日北市交停字第九一二五○
    八一二一號舉發違反道路交通管理事件通知書（以下簡稱舉發違規通知書）在卷
    可稽，固為真實。惟上開舉發通知書經台北市停車管理處以掛號信件投遞予異議
    人，因投遞未果退回，該管理處未完成公示送達程序等情，有台北市停車管理處
    九十年十二月二十八日北市停四字第九○六六三二六二○○號函一份附卷可憑。
    準此，上開舉發違規通知書既未合法送達予異議人，異議人自無從依舉發違規通
    知書所載之應到案日期八十九年二月二十五日前到案陳述意見，原處分機關未依
    法給予異議人陳述意見之機會，即逕行裁決，揆諸前揭規定，尚有未洽。綜上所
    述，本件原處分機關未將舉發通知書合法送達予異議人，即以異議人不依通知書
    所定期限前往指定處所聽候裁處而逕行裁決，其裁決與前開規定尚有不合，應依
    道路交通案件處理辦法第二十條規定將原處分撤銷，另行發交原處分機關依照上
    開規定程序辦理。據上論斷，應依道路交通案件處理辦法第二十條，裁定如主文
中      華      民      國    九十一    年      六      月      七      日
                                      臺灣高雄地方法院交通法庭
                                          法  官    李淑惠
右正本證明與原本無異。
如不服本裁定，應於裁定送達後五日內，向本院提出抗告狀。
                                          書記官    曾秀鳳
中      華      民      國    九十一    年      六      月      七      日
